【裁判字號】    99,裁,993
【裁判日期】    990429
【裁判案由】    綜合所得稅
【裁判全文】
最  高  行  政  法  院  裁  定
                                       99年度裁字第993號
上  訴  人  甲○○
訴訟代理人  卓隆燁
被 上訴 人  財政部臺灣省北區國稅局
代  表  人  乙○○
                          送達代收人  丙○○
上列當事人間綜合所得稅事件，上訴人對於中華民國99年1月25
日臺北高等行政法院98年度簡字第708號判決，提起上訴，本院
裁定如下：
    主  文
上訴駁回。
上訴審訴訟費用由上訴人負擔。
    理  由
一、對於適用簡易程序之裁判提起上訴或抗告，須經最高行政法
    院之許可，此為行政訴訟法第235條第1項所明定。而同條第
    2項中所謂「訴訟事件所涉及之法律見解具有原則性者」，
    係指該事件所涉及之法律問題意義重大，而有加以闡釋之必
    要情形而言，例如第一審判決對於行政命令是否抵觸法律所
    為之判斷，或就同類事件所表示之法律見解，與其他高等行
    政法院或最高行政法院所表示之見解抵觸等情形。此項上訴
    許可要件之「法律見解具有原則性」，與判決違背法令之不
    適用法規或適用法規錯誤係屬二事。適用簡易程序第一審判
    決不適用法規或適用法規不當，固屬判決違背法令，適用法
    規顯有錯誤或不適用法規顯然影響判決時，甚至屬於行政訴
    訟法第273條第1項第1款「適用法規顯有錯誤」之再審事由
    。然如其未屬第一審判決對於行政命令是否抵觸法律所為之
    判斷，或就同類事件所表示之法律見解，與其他高等行政法
    院或最高行政法院所表示之見解抵觸，或其他所涉及之法律
    問題意義重大，而有加以闡釋之必要情形者，即不能以適用
    簡易程序之第一審判決所涉及之法律見解具有原則性，而要
    求許可上訴。
二、上訴人民國95年度綜合所得稅結算申報，經被上訴人依據法
    務部調查局臺北市調查處（下稱臺北市調查處）及財政部臺
    北市國稅局（下稱臺北市國稅局）通報及查得資料，查獲上
    訴人漏報取自永達保險經紀人股份有限公司（下稱永達公司
    ）薪資所得新臺幣（下同）368,500元，乃歸課核定上訴人
    綜合所得總額為2,184,026元，所得淨額1,693,241元，補徵
    應納稅額18,314元。上訴人不服，申請復查，經被上訴人復
    查決定書駁回；上訴人仍不服，向財政部提起訴願，遭決定
    駁回後，遂提起行政訴訟，求為判決訴願決定及原處分（含
    復查決定）均撤銷，經原審法院判決（以下稱原判決）駁回
    。
三、本件上訴人對於原判決上訴，主張：（一）依本院32年判字
    第18號判例意旨，被上訴人應以臺灣臺北地方法院檢察署檢
    察官96年度偵字第2347號不起訴處分書認定事實，原判決見
    解與該判例有異，其法律問題意義重大。(二)系爭租賃車輛
    租金之租稅法律適用及實務，前經稅捐稽徵機關依營利事業
    所得稅查核準則第74條第3款第2目之5規定認屬交通費，依
    財政部95年6月28日臺財稅字第09504063430號函釋（下稱財
    政部95年函釋），應由保險經紀公司檢據核實列報，而臺北
    市國稅局96年6月5日財北國稅審二字第0960201843號函（下
    稱北市國稅局96年函）亦謂：員工如以公司名義租賃車輛，
    其分期給付車商之租金，應依財政部95年函釋，由保險經紀
    公司檢據核實列報，尚不宜約定由保險業務員自行吸收或負
    擔。然嗣後課稅事實資料未變，稅捐稽徵機關憑藉新見解重
    為認定，與本院89年度判字第699號判決意旨相牴觸，應有
    統一解釋之必要。(三)依財政部79年7月4日臺財稅第790178
    955號函釋（下稱財政部79年函釋）意旨，租用汽車載運員
    工上下班，係屬購買本業或附屬業務使用之勞務。本件上訴
    人與永達公司負責人租賃車輛供業務使用情形相同，均屬永
    達公司營業費用，依實質課稅原則及平等原則，不應歸屬上
    訴人之薪資所得。（四）上訴人之薪資所得為個人薪酬及組
    織報酬減除支應歸屬利潤中心之各項必要費用後餘額，二項
    之合計數乃上訴人實際取自任職公司之薪資所得，要難將直
    接歸屬至各業務同仁利潤中心之各項必要業務費用，認定非
    屬永達公司營業費用，影響永達公司制訂之獎金制度，違反
    租稅中立原則。（五）縱將執行業務所得以薪資所得方式申
    報綜合所得稅，依財政部95函釋及所得稅法第14條第1項第2
    類執行業務所得之規定，不論薪資所得或執行業務所得，凡
    與招攬業務有關之成本費用，均非屬綜合所得稅稅基之一部
    ，故應無差異。原判決誤認本件爭點應為系爭所得之性質，
    自屬法律問題意義重大，應由本院統一法律上意見等語，為
    其論據。
四、本院按：（一）本院32年判字第18號判例：「司法機關所為
    之確定判決，其判決中已定事項，若在行政上發生問題時，
    行政官署不可不以之為既判事項而從其判決處理，此為行政
    權與司法權分立之國家一般通例。」係就發生既判力之法院
    確定判決對行政機關之效力為闡釋。然上訴人所主張之臺灣
    臺北地方法院檢察署檢察官96年度偵字第2347號不起訴處分
    書，並非法院確定判決，自無上開本院判例之適用。反而是
    行政法院應本於調查所得自行認定事實，不受刑事判決所認
    定事實之拘束，本院著有44年判字第48號等判例可資參照。
    上訴意旨以本院32年判字第18號判例主張原判決應受上開不
    起訴處分書所認定事實之拘束云云，尚有誤會，自無所涉及
    之法律問題意義重大，有由本院加以闡釋必要之原則重要性
    情事。（二）財政部95年函釋，係說明保險公司相關費用應
    依營利事業所得稅查核準則相關規定列報，北市國稅局96年
    函，則係說明依營利事業所得稅查核準則相關規定，在不同
    情形下應如何列報，並不足資以認定系爭所得非薪資所得。
    原判決認定系爭款項為上訴人之薪資所得，與上訴意旨援引
    之財政部95年函釋及北市國稅局96年函情形不相同，自無本
    院89年度判字第699號判決所揭示不得就業經查定確定之案
    件，憑藉新見解重為較不利於當事人之查定處分情事。上訴
    意旨援引上開函釋及本院判決為爭執，尚無所涉及之法律問
    題意義重大，有由本院加以闡釋必要之原則重要性情事。（
    三）財政部79年函釋係就營業人租用汽車載運員工上下班之
    情形為解釋，本案並非此種情形，自不能以該函釋認本案所
    涉及之法律問題意義重大，有由本院加以闡釋必要之原則重
    要性情事。（四）原判決已認定系爭款項為上訴人之薪資所
    得，是縱如上訴人主張有誤認本件爭點為系爭所得性質情事
    ，亦因與判決結論無影響，而無所涉及之法律見解具有原則
    性情事。（五）上訴意旨其餘指摘，未屬第一審判決對於行
    政命令是否牴觸法律所為之判斷，或就同類事件所表示之法
    律見解，與其他高等行政法院或最高行政法院所表示之見解
    牴觸，或其他所涉及之法律問題意義重大，而有加以闡釋之
    必要情形。
(六)從而，上訴人提起本件上訴，依首開規定及說明，不應許可
    ，其上訴難謂合法，應予駁回。
五、據上論結，本件上訴為不合法。依行政訴訟法第249條第1項
    前段、第104條、民事訴訟法第95條、第78條，裁定如主文
    。
中    華    民    國    99    年    4     月    29    日
                    最高行政法院第五庭
                        審判長法官  黃  璽  君
                              法官  陳  鴻  斌
                              法官  鄭  忠  仁
                              法官  吳  東  都
                              法官  陳  金  圍
以  上  正  本  證  明  與  原  本  無  異
中    華    民    國    99    年    4     月    30    日
                              書記官  郭  育  玎


司法院資訊處製作；財團法人民間司法改革基金會備份。
